【裁判字號】    94,保險,17
【裁判日期】    950308
【裁判案由】    損害賠償
【裁判全文】
臺灣彰化地方法院民事判決  94年度保險字第17號
原      告  明台產物保險股份有限公司
法定代理人  秦喜秋
訴訟代理人  丙○○
            丁○○
被      告  乙○○○○○○
訴訟代理人  胡昇寶律師
上列當事人間請求損害賠償事件，本院於民國95年2月22日言詞
辯論終結，判決如下：
    主  文
被告應給付原告新臺幣壹拾柒萬伍仟肆佰貳拾伍元及自民國九十
二年二月二十七日起至清償日止，按週年利率5%計算之利息。
原告其餘之訴駁回。
訴訟費用由被告負擔四分之一，餘由原告負擔。
本判決原告勝訴部分得假執行。但被告如於執行標的物拍定、變
賣或物之交付前，以新台幣壹拾柒萬伍仟肆佰貳拾伍元為原告預
供擔保後，得免為假執行。
原告其餘假執行之聲請駁回
    事實及理由
一、原告主張：被告乙○○○○○○於民國92年2月6日16時20分
    許，駕駛車牌號碼GS-1956 號自小客車（下稱Ａ車），由彰
    化縣埤頭鄉○號路由溪湖鎮往北斗鎮方向行駛，行經六號路
    與中南路時，疏未注意車前狀況，致撞擊沿中南路由田尾鄉
    往埤頭鄉方向行駛之原告所承保之被保險人莊仁里所有、而
    由其堂弟甲○○駕駛車號8V- 7829號自小客車（下稱Ｂ車）
    ，造成Ｂ車受損。原告已依保險契約賠付被保險人莊仁里修
    理費用新台幣（下同）800,000 元，依法取得保險人代位求
    償權。爰依民法第184條、第191條之2前段、保險法第53 條
    之規定，請求被告賠償800,000 元及自請求被告賠償之存證
    信函所定期限屆滿日翌日即92年2月27 日起至清償日止，按
    週年利率5%計算之利息。訴訟費用由被告負擔。願供擔保請
    准宣告假執行。
二、被告乙○○○○○○則以：被告係行駛幹線道，甲○○則係
    行駛支線道，依道路交通安全規則第102條第1項第2 款規定
    ，甲○○應暫停讓被告先行，詎甲○○未暫停而強行通過，
    致發生本件交通事故，其應係肇事主因，而甲○○為車主即
    原告被保險人莊仁里之使用人，其對本件交通事故之發生既
    與有過失，且應負擔主要之損害賠償責任，依民法第217 條
    規定，被告自得主張過失相抵。又B車係90年5月出廠，距本
    件交通事故發生之92年2月6日，已出廠約2 年，其零件應予
    折舊等語資為抗辯。並聲明：原告之訴駁回。訴訟費用由原
    告負擔。如受不利判決，願供擔保請准宣告免為假執行。
三、兩造不爭執之事項：
    以下為兩造所不爭執，並有使用執照、駕駛執照、保險證、
    汽車險理賠申請書、照片、統一發票、委修單/估價單、汽
    車險賠款收據暨同意書及彰化縣警察局北斗分局以94年7 月
    16日北警刑字第0940020029號函檢送之道路交通事故現場圖
    、彰化縣警察局北斗分局處理道路交通事故現場簡易筆錄附
    卷可稽，本院採為判決基礎。
（一）被告楊竣傑於92年2月6日16時20分許，駕駛Ａ車，由彰化
      縣埤頭鄉○號路由溪湖鎮往北斗鎮方向，行經六號路與中
      南路時，與沿中南路由田尾鄉往埤頭鄉方向行駛由甲○○
      駕駛之Ｂ車發生碰撞，致Ｂ車受損。
（二）上開彰化縣埤頭鄉○號路與中南路交岔路口係無號誌之交
      岔路口。
（三）Ｂ車係原告所承保之被保險人莊仁里所有。本件交通事故
      發生時Ｂ車係由莊仁里堂弟甲○○駕駛。
（四）原告已依保險契約之約定，賠償莊仁里Ｂ車修理費用800,
      000元。
（五）兩造合意Ｂ車因本件交通事故支出之修理費用，其中100,
      000元為工資費用，餘700,000元為零件費用。
四、得心證之理由：
（一）按行車速度，依速限標誌或標線之規定，無標誌或標線者
      ，行經無號誌之交岔路口時，應減速慢行，作隨時停車之
      準備，道路交通安全規則第93條第1項第2款定有明文。被
      告領有普通小型車駕駛執照，業據其於彰化縣警察局北斗
      分局處理道路交通事故現場簡易筆錄陳明在卷，其駕車對
      上開關於道路交通安全之規定自無從諉為不知。而依當時
      客觀情況，並無不能注意之情事，詎其駕駛Ａ車行經上開
      無號誌交岔路口時，竟疏未減速慢行作隨時停車之準備，
      即貿然通過該交岔路口，以致撞及甲○○所駕駛之Ｂ車右
      側，致Ｂ車受損，其顯有過失，洵屬無疑。且本件經本院
      囑託臺灣省彰化縣區車輛行車事故鑑定委員會鑑定結果，
      亦認被告駕駛Ａ車行至無號誌之交岔路口，未減速慢行作
      隨時停車之準備，為肇事次因，有臺灣省彰化縣區車輛行
      車事故鑑定委員會95年1月26日彰鑑字第0955600328 號函
      檢送之鑑定意見書在卷足憑。再被告過失駕車行為與原告
      承保之被保險人莊仁里所有之Ｂ車受損結果間，復有相當
      因果關係，亦足以認定。
（二）按因故意或過失，不法侵害他人之權利者，負損害賠償責
      任。不法毀損他人之物者，被害人得請求賠償其物因毀損
      所減少之價額，民法第184條第1項前段、第196 條分別定
      有明文。又按物被毀損時，被害人除得依民法第196 條請
      求賠償外，並不排除民法第213條至第215條之適用，依民
      法第196 條請求賠償物被毀損所減少之價額，得以修復費
      用為估定之標準，但以必要者為限（例如：修理材料以新
      品換舊品，應予折舊），被害人如能證明其物因毀損所減
      少之價額，超過必要之修復費用時，就其差額，仍得請求
      賠償（參照最高法院77年度第9 次民事庭會議決議）。再
      按被保險人因保險人應負保險責任之損失發生，而對於第
      三人有損失賠償請求權者，保險人得於給付賠償金額後，
      代位行使被保險人對於第三人之請求權。但其所請求之數
      額，以不逾賠償金額為限，保險法第53條第1 項亦有規定
      。本件原告所承保之被保險人莊仁里所有之Ｂ車既遭被告
      過失不法毀損，且原告亦已為其被保險人莊仁里支付修理
      費，則原告行使求償代位權，依侵權行為損害賠償請求權
      之法律關係，請求被告賠償必要之修復費用，應屬適法。
      茲計算如下：
    (一)查原告承保之Ｂ車，為91年5 月出廠之自小客車，有行車
      執照在卷可稽，被告辯稱係90 年5月出廠，容有誤會。依
      據行政院所頒「固定資產耐用年數表」及「固定資產折舊
      率表」之規定，小客貨車之耐用年數為5年，而耐用年數5
      年之物，採用定率遞減法計算折舊者，其每年折舊率為10
      00分之369。又「營利事業所得稅結算申報查核準則」第9
      5條第6項規定「固定資產提列折舊採用定率遞減法者，以
      一年為計算單位，其使用期間未滿一年者，按實際使用之
      月數相當於全年之比例計算之，不滿一月者，以月計」。
      本件原告承保之Ｂ車迄至92年2月6日本件交通事件發生時
      ，已使用10月，其車輛之零件材料部分應僅餘新品價值之
      100分之69.25（其計算式為：（1-0.369×10÷12）=0.69
      25），因此其所需修復必要費用僅能以零件材料部分費用
      100分之69.25及工資合計之金額計算，而Ｂ車修理費用，
      兩造合意其中100, 000元為工資費用，餘700,000 元為零
      件費用，經依上開計算方式扣除零件材料折舊之部分後，
      合計必要之修復費用為584,750元（其計算式為：700,000
      x0.6925+100,000=584,750 ），原告主張之Ｂ車修復費用
      ，在此範圍內，係屬必要之修復費用，逾此範圍，即非可
      採。
    (二)惟按損害之發生或擴大，被害人與有過失者，法院得減輕
      賠償金額，或免除之。重大之損害原因，為債務人所不及
      知，而被害人不預促其注意或怠於避免或減少損害者，為
      與有過失。前二項之規定，於被害人之代理人或使用人與
      有過失者，準用之，民法第217 條定有明文。此項規定之
      目的，在謀求加害人與被害人間之公平，故在裁判上法院
      得以職權減輕或免除之（最高法院85年台上字第1756號判
      例意旨參照）。另按車輛行至無號誌或號誌故障而無交通
      警察指揮之交岔路口，支線道車應暫停讓幹線道車先行。
      未劃分幹、支線或同為幹線道或支線道者，轉彎車應暫停
      讓直行車先行；如同為直行車或轉彎車者，左方車應暫停
      讓右方車先行，道路交通安全規則第102條第1項第2 款定
      有明文。前揭彰化縣埤頭鄉○○路與六號路無號誌交岔路
      口，未劃分幹、支線，且Ａ、Ｂ兩車皆為直行車，依上開
      規定，Ｂ車之左方車應暫停讓Ａ車之右方車先行，惟駕駛
      Ｂ車之甲○○並無不能注意之情事，竟疏未注意及此，未
      暫停讓駕駛Ａ車之被告先行，即貿然通過上述交岔路口，
      致與未減速慢行作隨時停車準備之被告駕駛之Ａ車發生碰
      撞，甲○○自應負主要肇事責任，殆屬無疑，臺灣省彰化
      縣區車輛行車事故鑑定委員會亦同此認定，有前開鑑定意
      見書可憑。經審酌甲○○及被告之過失程度及注意義務，
      認甲○○應負70%過失責任，被告應負30%過失責任。原告
      代位行使被保險人莊仁里對被告之求償權，自應承擔莊仁
      里之使用人甲○○之過失責任，準此，爰依法減輕被告應
      負擔賠償金額之70 %，經計算結果，被告應賠償原告金額
      應減輕為175,425元（其計算式為584,750x0.3=175,425）
      。逾此部分之請求，即無所據，應予駁回。
（三）再按給付無確定期限者，債務人於債權人得請求給付時，
      經其催告而未為給付，自受催告時起，負遲延責任。其經
      債權人起訴而送達訴狀，或依督促程序送達支付命令，或
      為其他相類之行為者，與催告有同一之效力，民法第 229
      條第2 項定有明文。而遲延之債務，以支付金錢為標的者
      ，債權人得請求依法定利率計算之遲延利息；應負利息之
      債務，其利率未經約定，亦無法律可據者，週年利率為百
      分之五，亦為民法第233條第1項、第203 條所明定。原告
      請求被告賠償其損害，係以支付金錢為標的，而侵權行為
      之損害賠償請求權於行為時即已發生，但其給付無確定期
      限，依上開規定，自應以被告收受原告請求被告賠償之存
      證信函所定期限屆滿日翌日即92年2月27 日起負遲延責任
      ，則原告併請求被告應自92年2月27 日起至清償日止，按
      週年利率5%計算之法定遲延利息，洵為正當，應予准許。
五、從而，原告基於保險法代位求償權及民法侵權行為之損害賠
    償請求權，請求被告給付賠償金175,425元及自92年2月27日
    起至清償日止，按週年利率5%計算之利息之範圍內，核屬正
    當，應予准許，逾此部分之請求，則為無據，應予駁回。
六、本判決原告勝訴部分所命被告給付之金額並未逾500,000 元
    ，依民事訴訟法第389條第1項第5 款之規定，應依職權宣告
    假執行。另就原告勝訴部分，被告陳明願供擔保聲請宣告免
    為假執行，經核並無不合，爰酌定相當擔保金額宣告之。至
    於原告敗訴部分，其假執行之聲請，即因訴之駁回而失所依
    附，應併駁回之。
七、本件判決之基礎已臻明確，兩造其餘攻擊防禦方法，於判決
    結果不生影響，無庸一一論列，併此敘明。
據上論結，本件原告之訴，為一部有理由，一部無理由，依民事
訴訟法第79條、第389第1項第5款、第392條第2 項，判決如主文
。
中    華    民    國    95    年    3     月    8     日
                  民事第一庭    法  官  游秀雯
以上正本係照原本作成。
如不服本判決，應於判決送達後20日內向本院提出上訴狀。
中    華    民    國    95    年    3     月    8     日
                                書記官  張西武


司法院資訊處製作；財團法人民間司法改革基金會備份。
